【裁判字號】    86,訴,3662
【裁判日期】    890307
【裁判案由】    煙毒等
【裁判全文】
臺灣高雄地方法院刑事判決                        八十六年度訴字第三六六二號
    公  訴  人  臺灣高雄地方法院檢察署檢察官
    被      告  庚○○
    指定辯護人  本院公設辯護人  丙○○
右列被告因煙毒等案件，經檢察官提起公訴（八十六年度偵字第一七四二二、一九八
０三、二０二四七、二０三四五號），暨移送併案審判（八十六年度偵字第二五九三
七、二七一００、二二八二九號、八十七年度偵字第四四五四號、八十八年度偵字第
一一七一二號），本院判決如左：
    主  文
庚○○共同連續販賣毒品，處有期徒刑玖年，褫奪公權伍年。販賣毒品所得合計新台
幣參萬肆仟元沒收；毒品海洛因壹包（淨重壹點壹參公克）沒收銷燬之。又連續施用
第一級毒品，免刑。第一級毒品海洛因合計肆大包、貳小包（淨重合計陸點貳公克）
、含有第一級毒品海洛因之夾鏈袋貳個，均沒收銷燬之；空夾鏈袋伍拾個沒收。
    事  實
一、庚○○基於概括犯意，自八十三年五月間某日起至八十八年五月五日止，連續在
    高雄市○鎮區○○街六一號住處，以注射針筒注射靜脈血管方式施用第一級毒品
    海洛因。另基於販賣毒品海洛因之概括犯意，以電話秘書0000000號代碼
    一００五號為連絡工具，經與買主約定購買毒品數量及交貨之時間、地點後，再
    由庚○○攜帶毒品海洛因至約定地點交易之方式販賣毒品海洛因，其間戊○○與
    綽號「西瓜」之不詳姓名男子二人自八十六年六月初某日起至同年七月十日止，
    以前述連絡方式，在高雄市○鎮區○○路附近，以每次每小包新台幣（下同）二
    千元之價格，向庚○○購買毒品海洛因，前後共計三次，合計價款為六千元。另
    己○○於八十六年八月十三日下午四時許，以前揭相同方式，在高雄市前鎮區○○○路與光華路口，以一萬二千元代價向庚○○購買第一級毒品海洛因一包。嗣
    又自八十六年十二月中旬某日起至八十七年二月二日止，與綽號「阿傑」之不詳
    姓名成年男子基於犯意之連絡，並承前述同一販賣毒品海洛因之概括犯意，以電
    話秘書0000000號代碼六二七號為連絡工具，經與買主子○○約定毒品交
    易之時間、地點後，再由庚○○騎乘機車至高雄市苓雅區○○○路與廣西路口之
    約定地點與子○○會合，收取貨款後，再載往「阿傑」指定地點拿取毒品海洛因
    ，其等二人以此方式販賣海洛因與子○○之次數有三次，每次一包代價各為二千
    、三千及一萬一千元，共計一萬六千元。嗣先後於(一)八十六年八月十三日下午四
    時許，在高雄市前鎮區○○○路與光華路口，庚○○販賣毒品予己○○時，為警
    當場查獲，並扣得第一級毒品海洛因一包（淨重一點一三公克）及販毒所得新台
    幣一萬二千元。(二)八十六年八月二十日下午四時許，在前揭住處為警查獲，並查
    扣含有第一級毒品海洛因之夾鏈袋二個。(三)八十六年九月十四日下午三時五十分
    許經警採尿檢出有嗎啡陽性反應。(四)八十六年十月一日下午六時許經警採尿檢出
    有嗎啡陽性反應。(五)八十六年十一月十四日下午三時三十分許，在前揭住處為警
    查獲，並查扣第一級毒品海洛因四大包、一小包（淨重六點零五公克）及其所有
    供犯罪預備所用之空夾鏈袋五十個。(六)八十七年二月二日下午六時許，經警在高
    雄市○○區○○路五四號查獲壬○持有毒品海洛因，循線查獲。(七)八十八年五月
    五日下午二時三十分許，在高雄市前鎮區○○○路旁為警查獲，並查扣第一級毒
    品海洛因一包（淨重零點一五公克）。
二、案經高雄市政府警察局鹽埕分局、苓雅分局、新興分局、小港分局、三民第二分
    局分別移送臺灣高雄地方法院檢察署檢察官偵查起訴，及移送併辦。有關施用第
    一級毒品犯行部分經由本院裁定送觀察、勒戒後，已無繼續施用毒品傾向。
    理  由
甲、販賣毒品部分：
一、訊據被告庚○○除坦承子○○經由電話秘書與之連絡後，由綽號「阿傑」之成年
    男子指示伊與子○○約定時間、地點，並先向子○○收去貨款，再以機車載子○○至約定地點交付毒品等情不諱外，就販賣毒品予戊○○、己○○部分則加以否
    認，辯稱：(一)依僅曾給戊○○之朋友綽號「西瓜」之男子海洛因，但沒有收錢。
    (二)伊是與己○○合資向綽號「阿傑」之男子購買毒品，是日己○○交付一萬二千
    元款項，其中五千元是要購買毒品，另七千元是要還錢云云。
二、經查：
  (一)子○○以前揭方式向被告購買毒品海洛因三次，每次每包各二千元、三千元及一
    萬一千元等情，業據被告坦承不諱，經核與證人子○○、壬○證述情節相符，至
    堪認定。
  (二)前揭被告先後三次各以每次每小包二千元代價販賣毒品海洛因與戊○○及綽號「
    西瓜」之男子二人之犯行，業據證人戊○○於本院審理時證述明確（見本院八十
    七年五月一日審判筆錄），證諸被告就曾交付毒品予綽號「西瓜」之男子，及曾
    見過證人戊○○數次等情又供認不諱（見同日審判筆錄），足見證人戊○○所為
    指述並非子虛，佐以被告染有血友病，常需施打海洛因止痛等情，已據被告自承
    在卷，且海洛因價值非眥，衡情被告應無將海洛因贈送他人使用之理，被告空言
    否認並未向綽號「西瓜」之男子收錢之語，要屬避就之詞，殊不足採。
  (三)有關己○○於前揭時地以一萬二千元向被告購買毒品海洛因之犯行，亦據證人己○○於警訊時證述明確，且有當場查扣之疑似海洛因一包、及現款一萬二千元可
    稽，而該包疑似海洛因經送請法務部調查局鑑定結果確為海洛因成分（淨重一點
    一三公克），此有該局八十六年九月十日00000000號鑑定通知書乙紙附卷為憑（
    附於八十六年度偵字第一九八０三號偵查卷第二六頁），被告雖以前開情詞置辯
    ，惟查：據證人己○○於警訊時供述：我打電話給被告說我沒地方買毒品，我願
    出一萬二千元跟他一起合買；一萬二千元是我交給被告等語，嗣於本院審理時亦
    坦承是日確交付一萬二千元給被告乙情，雖其亦附和被告之詞改稱：我在電話中
    說我拿一萬二千元給你，七千元還你，我買五千元毒品之語（見本院八十七年一
    月十四日審判筆錄），然綜觀證人己○○於本院所為陳述，其先則供述：我拿一
    萬二千元給被告，他說我出七千元，你出五千元一起買之語（見同上審判筆錄）
    ；嗣後則改稱：當初我是叫被告幫我買一萬二千元，後來被告在車上交給我毒品
    時說他出七千元，我出五千元等語，前後供述不一，且與警訊時所為供述不合，
    足徵證人己○○於本院所為附和被告之詞，純屬迥護之詞，實不足採為有利於被
    告之證據。被告所辯前揭情詞，核屬事後卸責之詞，委不足採。
三、核被告庚○○販賣毒品海洛因之行為，係犯肅清煙毒條例第五條第一項之販賣毒
    品罪。茲查被告行為後毒品危害防制條例業於八十七年五月二十日公布施行，並
    於同月二十二日生效，依刑法第二條第一項前段規定「行為後法律有變更者，適
    用裁判時之法律」，且新法毒品危害防制條例第四條第一項對販賣第一級毒品者
    其法定刑有「處無期徒刑者，得併科新台幣一千萬元之以下罰金」之規定，新舊
    法相比較，自以舊法即肅清煙毒條例第五條第一項之規定對被告較為有利，自應
    依行為時法即舊法予以論處，併此敘明。被告就販賣毒品海洛因予子○○之犯行
    部分，與綽號「阿傑」之不詳姓名成年男子間，有犯意之連絡及行為之分擔，應
    為共同正犯。被告前後多次販賣海洛因之行為，時間緊接，所犯係犯罪構成要件
    相同之罪，顯係基於概括犯意為之，應依連續犯之規定論以一罪。被告先後持有
    海洛因多次，亦係基於概括之犯意，本應以連續持有論規定論以一罪，惟其持有
    後進而販賣，其持有之低度行為應為販賣之高度度行為所吸收，不另論其持有毒
    品海洛因罪。再被告所犯販賣毒品海洛因罪其販賣時間不長，販賣所得不多．且
    每次販賣之數量亦少，對社會所生之危害尚非嚴重，而該罪法定刑為死刑或無期
    徒刑，情輕法重，若處以無期徒刑實嫌過重，被告犯罪之情狀實堪憫恕，爰依刑
    法第五十九條之規定減輕其刑。審酌被告販賣毒品，危害他人及社會，情節原屬
    不輕，姑念其販毒時間、次數及所得均不多等一切情狀，爰酌情量處如主文所示
    之刑。且依被告所犯販賣毒品之性質，本院認有褫奪公權之必要，爰併宣告褫奪
    公權五年。被告先後販賣毒品所得合計三萬四千元，雖僅查扣一萬二千元，其餘
    二萬二千元並未經扣押，惟並無證據足以證明此部分款項業已滅失，故均應依肅
    清煙毒條例第十三條第一項規定併宣告沒收。另於八十六年八月十三日下午四時
    許，在高雄市前鎮區○○○路與光華路口為警查扣之毒品海洛因一包（淨重一點
    一三公克）係毒品，不問屬於犯人與否，均應依同條例第十二條前段規定宣告沒
    收銷燬之。至鑑驗耗用之毒品既已滅失，自毋庸宣告沒收。
四、公訴人就被告販賣毒品海洛因予子○○、戊○○部分犯行雖未為起訴，為此部分
    與起訴部分（指販賣毒品予己○○部分）有連續犯之裁判上一罪關係，自為起訴
    效力所及，且經檢察官移送併辦，本院自應併予審判，附此敘明。
五、公訴意旨另以：被告基於販賣毒品海洛因之概括犯意，先後於(一)八十年間以每包
    二千元代價販賣毒品海洛因予丁○○一、二次及癸○○三、四次。(二)八十六年間
    以每半錢海洛因一萬一千元代價在其住處販賣海洛因予乙○○。因認被告此部分
    犯行亦同犯前揭罪嫌云云。訊之被告堅詞否認涉有此部分犯嫌，辯稱：伊與丁○○、癸○○雖有認識，但已多年未曾連絡；另乙○○曾在伊住處向綽號「阿傑」
    之男子購買毒品海洛因，而非向伊購買等語。經查：據證人丁○○於警訊時證稱
    ：我所吸食之海洛因係向綽號「大廣」之男子購買，每次購買新台幣一千元，共
    向他購買過四次；我先打庚○○之電話秘書0000000號呼叫一００五號後
    ，至庚○○住所前鎮區○○街向他購買海洛因等語（八十六年六月十日警訊筆錄
    ），嗣於偵訊時則改稱：八十一年間曾向庚○○購買毒品海洛因一、二次，地點
    在前鎮區○○路之語（見八十六年度偵字第一七四二二號偵查卷八十六年八月十
    二日偵訊筆錄）；另於本院審理時證述：我是於八十三年間在高雄市○○路附近
    之電玩店向綽號「大廣」之男子購買毒品；嗣後又改稱沒有向被告買過毒品等語
    （見本院八十六年十二月時十九日審判筆錄）。證人癸○○於警訊時證稱：我都
    以0000000呼叫一００五打電話方式向庚○○購買約有十幾次，每次交易
    都一、二千元，地點在他的現住地（前鎮區○○街）之語（八十六年六月十日警
    訊筆錄）；嗣於偵訊時證述：八十一年間曾向庚○○購買毒品海洛因三、四次，
    地點在前鎮區○○路之語（見同上偵查卷八十六年八月十二日偵訊筆錄）；另於
    本院審理時堅稱販賣毒品之人並非被告之語（見同日審判筆錄）。證人乙○○於
    警訊時證述：我於八十六年五月十二日開始吸食後，就開始向庚○○購買，共有
    六次左右，我每次均以一萬一千元購買半錢海洛因，都是到他家中購買等語（八
    十六年八月十九日警訊筆錄），嗣於本院八十七年一月十四日審理時改稱：伊曾
    於八十六年八、九月間，在被告住處向綽號「阿傑」買過毒品海洛因一萬一千元
    之語，綜觀證人丁○○、癸○○、乙○○所為證述，前後不一，是否可信，已令
    人存疑，且被告復否認有販賣毒品與其等三人，故自難僅憑其等前後不一之證述
    ，據為不利於被告之認定。此外，復查其他積極證據足以證明被告有此部分犯行
    ，被告此部分犯行既不能證明，本應為無罪之判決，惟因公訴人認與前揭論罪部
    分有連續犯之裁判上一罪關係，故不另為無罪之諭知。
六、另公訴人認被告自八十六年八月間起先後五次販賣毒品海洛因予辛○○，每次一
    包二千元；另自八十六年五月間起至同年九月十九日止，販賣毒品海洛因予甲○○，約五、六次，每次二千元等情，移送本院併辦（八十六年度偵字第二二八二
    九號、八十六年度偵字第二五九三七號）部分：訊之被告亦堅詞否認此部分犯行
    。經查：據證人辛○○於警訊時證稱：我於八十六年八月起開始向庚○○購買海
    洛因，總共向他購買五次，每次二千元購買海洛因一包重約０點五公克。最後一
    次購買時間在九月二十一日下午三時許等語（八十六年十月一日警訊筆錄），嗣
    於偵訊時則否認前揭供述，供稱：伊是向綽號「大黃」之男子購買毒品之語（見
    八十六年度偵字第二五九三七號偵查卷八十六年十月十八日偵訊筆錄），及至本
    院審理時亦證述與偵訊時所述之情相同。另證人甲○○於警訊時雖證述：是向綽
    號「阿達」購買毒品，每次一千元，前後共三次；並指認被告口卡稱被告即是綽
    號「阿達」之人。（見八十六年九月十九日、九月二十日警訊筆錄），嗣於偵訊
    時雖亦證稱：毒品是向庚○○購買之語，但其所證述購買次數為五、六次，與警
    訊所述購買次數僅三次不符（見八十六年度偵字第二二八二九號偵查卷八十六年
    九月二十日偵訊筆錄），另於本院八十七年十月二十八日時調查時證稱：是向綽
    號「阿達」之男子購買毒品，伊並不認識被告等語，綜觀其等二人前後有關究竟
    是向何人購買毒品，及購買之次數，前後供述並不一致，其等二人所證述不利於
    被告之情節，既有前揭瑕疵可指，自難據採為被告有罪之證據。此外，復查無其
    他積極證據足以證明被告有此部分販賣毒品之犯行，被告此部分犯罪不能證明，
    自與前揭論罪部分無裁判上一罪之關係，非本院所能審就，應將此移送併辦部分
    退回檢察官重行偵辦，附此敘明。
乙、施用毒品部分：
一、右開被告連續施用第一級毒品海洛因之事實，業經被告庚○○自白不諱，且有第
    一級毒品海洛因合計四大包、二小包（如事實欄(五)、(七)所載）、含有海洛因之夾
    鏈袋二個及空夾鏈袋五十個扣案可稽。而前述扣案之海洛因經送檢驗結果確為海
    洛因成分，有法務部調查局出具之鑑驗通知書二紙在卷可佐；扣案之夾鏈袋二個
    亦含有海洛因成分，亦有高雄醫學院附設中和紀念醫院八十六年十二月九日編號
    B0000000號檢驗報告單在卷可參。另被告先後多次為警查獲後所採尿液經送檢驗
    結果均呈嗎啡陽性反應，亦有高雄市立凱旋醫院出具之尿液檢驗成績書四紙附卷
    可稽。事證明確，被告施用毒品犯行堪可認定。
二、核被告所為，係犯毒品危害防制條例第十條第一項之罪。其施用毒品行為時間密
    接、犯罪構成要件相同，顯係基於概括犯意為之，為連續犯。被告經本院依職權
    裁定送觀察、勒戒後，認無繼續施用毒品之傾向，有臺灣高雄看守所附設勒戒所
    八十八年四月八日高所坤戒勒字第一五八九號函送之證明書一份附卷可參，應依
    法為免刑之判決。扣案之第一級毒品海洛因四大包、二小包（淨重合計六點二０
    公克）為毒品；另扣案之夾鏈袋二個因含有海洛因成分，二者無從析離，應視同
    為毒品，均應並依毒品危害防制條第十八條第一項前段規定沒收銷燬之。又扣案
    之空夾鏈袋五十個為被告所有且係供犯罪預備之物，已據被告陳明在卷，亦應依
    刑法第三十八條第一項第二款規定宣告沒收。至鑑驗耗用之毒品既已滅失，自毋
    庸宣告沒收。
三、公訴人僅就被告自八十六年間起至同年八月十八日止之施用毒品犯行起訴，至事
    實欄所載其餘期間施用毒品犯行部分均未據起訴，然因與起訴部分犯行間有連續
    犯之裁判上一罪關係，自為起訴效力所及，且經檢察官移送併案審判（八十六年
    度偵字第二七一００號、八十六年度偵字第二二八二九號、八十七年度偵字第四
    四五四號、八十八年度偵字第一一七一二號），本院自得併予審理，合此敘明。
據上論斷，應依刑事訴訟法第二百九十九條第一項前段，肅清煙毒條例第五條第一項
、第十二條前段、第十三條第一項，毒品危害防制條例第十條第一項、第二十條第二
項、第三十五條第三款、第十八條第一項前段，刑法第二條第一項但書、第十一條、
第二十八條、第五十六條、第五十九條、第三十七條第二項、第三十八條第一項第二
款，判決如主文。
中      華      民  國    八十九    年      三      月      七      日
                                  臺灣高雄地方法院刑事第三庭
                                      法  官  黃  三  友
右正本證明與原本無異。
如不服本判決，應於判決送達後十日內，向本院提出上訴狀。
                                      書記官  盧  雅  婷
中      華      民      國    八十九    年      三      月            日
附錄本判決之論罪法條：
肅清煙毒條例第五條第一項
販賣、運輸、製造毒品、鴉片或麻煙者，處死刑或無期徒刑。


司法院資訊處製作；財團法人民間司法改革基金會備份。
